臺灣橋頭地方法院刑事判決　　　　　　109年度簡上字第313號

上　訴　人　臺灣橋頭地方檢察署檢察官
被　　　告　曾士勇（原名：曾英杰）





上列上訴人因被告詐欺案件，不服本院橋頭簡易庭中華民國109
年10月22日109年度簡字第2002號第一審簡易判決（聲請簡易判
決處刑案號：臺灣橋頭地方檢察署109年度偵字第6659號），提
起上訴及移送併辦（109年度偵字第12544號），本院合議庭判決
如下：
    主  文
原判決撤銷。
曾士勇幫助犯洗錢防制法第十四條第一項之洗錢罪，處有期徒刑
伍月，併科罰金新臺幣壹萬元，罰金如易服勞役，以新臺幣壹仟
元折算壹日。
    犯  罪  事  實
一、曾士勇雖預見將自己名下金融帳戶之存摺、提款卡及密碼，
    任意交付身分不詳之他人，即可能幫助他人從事財產犯罪，
    且明知該帳戶可能作為收受及提領特定犯罪所得使用，他人
    提領後即產生遮斷資金流動軌跡以逃避國家追訴、處罰之效
    果，仍基於幫助他人犯詐欺取財罪及一般洗錢罪之不確定故
    意，於民國108年12月間某日，在其位於高雄市○○區○○
    ○路000巷00弄0號住處，將其申設之臺灣中小企業銀行博愛
    分行帳號00000000000號帳戶（下稱中小企銀帳戶）、臺灣
    銀行大昌分行帳號000000000000號帳戶（下稱臺銀帳戶）、
    中華郵政股份有限公司左營郵局帳號00000000000000號帳戶
    （下稱郵局帳戶）之存摺、提款卡及密碼，交付予真實姓名
    、年籍不詳、自稱「黃揚芳」之詐欺集團成員，容任該詐欺
    集團成員使用上開3帳戶遂行犯罪。該詐欺集團成員取得上
    開3帳戶後，即與所屬詐欺集團其他成員，意圖為自己不法
    所有，共同基於詐欺取財之犯意聯絡，分別為下列之行為：
  ㈠於109年1月15日起，佯為諾德投資客服，以通訊軟體LINE向
    彭渟允（原名：彭雯琦）誆稱：因投資帳戶出現問題，需再
    匯款始能正常云云，致彭渟允陷於錯誤，於109年1月22日10
    時58分許、109年2月11日13時17分許，分別匯款新臺幣（下
    同）9萬元至曾士勇中小企銀帳戶、15萬元至曾士勇臺銀帳
    戶內。
  ㈡於109年2月10日10時3分許，佯為陳建民之友人林俊雄，以
    電話及通訊軟體line向陳建民誆稱：買地需要款項云云，致
    陳建民陷於錯誤，委託其子陳偉杰於同日12時29分許，匯款
    18萬元至曾士勇郵局帳戶內
二、該詐欺集團成員旋持上開3帳戶之提款卡，將彭渟允、陳建
    民所匯款項提領一空，以此方式製造金流之斷點，致無從追
    查前揭犯罪所得之去向，而掩飾或隱匿該犯罪所得。
三、案經彭渟允訴由苗栗縣警察局苗栗分局報告臺灣高雄地方檢
    察署呈請臺灣高等檢察署高雄檢察分署核轉，及陳建民訴由
    高雄市政府警察局左營分局報告臺灣橋頭地方檢察署檢察官
    偵查後聲請簡易判決處刑及移送併辦。
    理  由
壹、程序部分：
一、按被告經合法傳喚，無正當之理由不到庭者，得不待其陳述
    ，逕行判決，刑事訴訟法第371條定有明文。又對於簡易判
    決有不服而上訴者，得準用上開規定，同法第455條之1第3
    項亦有明定。經查，被告曾士勇經本院合法傳喚後，無正當
    理由未到庭，有被告個人戶籍資料查詢結果、臺灣高等法院
    在監在押全國紀錄表、本院公示送達公告、本院公示送達公
    告證書、司法院網頁公告、刑事報到單各1份及送達證書3份
    附卷可佐（見本審卷第215、217、259、261、285至293頁）
    ，揆諸前揭規定，爰不待其陳述，逕為一造辯論判決。
二、按被告以外之人於審判外之言詞或書面陳述，除法律有規定
    者外，不得作為證據；被告以外之人於審判外之陳述，雖不
    符刑事訴訟法第159條之1至第159條之4之規定，而經當事人
    於審判程序同意作為證據，法院審酌該言詞陳述或書面陳述
    作成時之情況，認為適當者，亦得為證據；當事人、代理人
    或辯護人於法院調查證據時，知有第159條第1項不得為證據
    之情形，而未於言詞辯論終結前聲明異議者，視為有前項之
    同意，刑事訴訟法第159條第1項、159條之5分別定有明文。
    本判決下列所引用被告以外之人於審判外之陳述，經本院提
    示後，檢察官均同意作為證據，被告則未於言詞辯論終結前
    聲明異議，而本院審酌各該證據作成時之情況，核無違法不
    當或證明力明顯過低之瑕疵，亦認以之作為證據應屬適當，
    依上開規定，認均有證據能力。又本判決其餘憑以認定犯罪
    事實之非供述證據，查無違反法定程序取得之情，依同法第
    158條之4規定反面解釋，亦具證據能力。
貳、實體部分：
一、訊據被告於偵查中固坦承上開帳戶為其所申設，且其有於上
    開時、地，將上開帳戶之提款卡、存摺及密碼提供予真實姓
    名、年籍不詳、自稱「黃揚芳」之人之事實，惟矢口否認有
    何幫助詐欺取財、幫助一般洗錢之犯行，辯稱：我當時缺錢
    ，上網找貸款，對方自稱「曾智鵬」，以LINE跟我聯繫，並
    介紹「黃揚芳」教我如何借款，一開始是辦預付卡換現金，
    後續是辦手機換現金，但我有金錢需求，對方要我收取租帳
    戶之租金，一個帳戶每月可收7,000元至8,000元，我就將上
    開帳戶之提款卡、存摺及密碼交給「黃揚芳」，我當時不清
    楚會被詐欺集團拿去用云云。然查：
  ㈠上開犯罪事實，業據告訴人彭渟允、陳建民於警詢時證述明
    確（見栗警偵字第1090011140號卷，下稱警卷，第1至11頁
    ；高市警左分偵字第10970583100號卷，下稱併警卷，第8至
    11頁），並有玉山銀行匯款申請書、台中銀行國內匯款申請
    書回條、臺灣銀行大昌分行大昌營字第10900011621號函所
    附開戶基本資料及存摺存款歷史明細查詢、臺灣中小企業銀
    行博愛分行109年3月30日（109)博愛字第0038號函所附開戶
    基本資料及交易明細、陳報單、郵局無摺存款之存款人收執
    聯、告訴人陳建民通聯明細截圖、受理各類案件紀錄表、受
    理刑事案件報案三聯單、反詐騙諮詢專線紀錄表、中華郵政
    股份有限公司開戶基本資料、客戶歷史交易清單各1份、受
    理詐騙帳戶通報警示簡便格式表2份、金融機構聯防機制通
    報單3份、告訴人陳建民LINE對話截圖2張、告訴人彭渟允
    LINE對話截圖89張在卷可稽（見警卷第13、15至23、25至29
    、39至67、71至75、77、83頁，併警卷第15至21、33至34頁
    ），足見被告上開3帳戶之存摺、提款卡及密碼，確有供詐
    欺集團作為犯罪工具使用。
  ㈡近年來社會上利用人頭帳戶詐騙他人金錢，以逃避政府查緝
    之案件屢見不鮮，復廣為媒體報導且迭經政府宣傳，是依一
    般人通常之知識、智能及經驗，可知悉向陌生人購買、承租
    或其他方法取得帳戶者，多是欲藉該帳戶取得不法犯罪所得
    ，且隱匿帳戶內資金之實際取得人之身分，以逃避追查。被
    告為有智識之人，對此自難諉稱不知，堪認其可預見提供個
    人金融帳戶之提款卡、密碼予他人使用，即可能供作詐欺取
    財或其他財產犯罪用途，且該帳戶可能作為收受及提領特定
    犯罪所得使用，他人提領後即產生遮斷資金流動軌跡以逃避
    國家追訴、處罰之效果，竟仍同意他人使用，顯對其中小企
    銀、臺銀、郵局帳戶之提款卡、密碼供他人作為犯罪之用，
    並不違背其本意，足見其主觀上有幫助犯罪之不確定故意，
    其幫助詐欺取財、幫助一般洗錢之犯行，洵堪認定。
  ㈢被告雖以前詞置辯，惟金融帳戶係針對個人社會信用而予以
    資金流通，具有強烈屬人性，且金融帳戶為個人理財之工具
    ，申請開設金融帳戶並無任何特殊限制，一般民眾皆可以存
    入最低開戶金額之方式申請開戶，甚至一人可於不同之金融
    機構申請多數存款帳戶使用，此屬眾所周知之事實；況且，
    近年來不法份子利用人頭帳戶實行恐嚇取財或詐欺取財等財
    產犯罪案件層出不窮，已經廣為平面或電子媒體、政府機構
    多方宣導，提醒一般民眾勿因一時失慮而誤蹈法網，輕易交
    付自己名義申辦之金融帳戶予他人，反成為協助他人犯罪之
    工具，是依一般人之社會生活經驗，若見他人不以自己名義
    申請開戶，反而出價蒐購或以其他方式向他人收集金融機構
    帳戶為不明用途使用或流通，衡情對於該等帳戶極可能供作
    不法目的使用，當有合理之預見，被告對此亦無從諉稱不知
    。是被告辯稱交付上開3帳戶之存摺、提款卡及密碼時，並
    未預見將可能供作詐欺取財或其他財產犯罪、洗錢用途云云
    ，不足採信。
  ㈣綜上所述，被告上開所辯均非可採，其幫助詐欺取財、幫助
    一般洗錢之犯行，堪以認定。
二、論罪科刑：
  ㈠被告基於幫助他人犯詐欺取財罪、一般洗錢罪之犯意，所為
    提供上開3帳戶之存摺、提款卡及密碼予他人之行為，屬刑
    法詐欺取財罪構成要件以外之行為，其既以幫助他人犯罪之
    意思，而參與犯罪構成要件以外之行為，核其所為，係犯刑
    法第30條第1項前段、第339條第1項之幫助詐欺取財罪，及
    刑法第30條第1項前段、洗錢防制法第14條第1項之幫助一般
    洗錢罪。其以一行為同時觸犯上開2罪名，及以一幫助行為
    ，幫助他人先後對告訴人彭渟允、陳建民詐欺取財，均係一
    行為觸犯數罪名，為想像競合犯，應依刑法第55條前段規定
    ，從一重之幫助一般洗錢罪處斷。移送併辦部分，與本案為
    同一犯罪事實，本院自得予以審理，附此敘明。
  ㈡聲請簡易判決處刑及移送併辦意旨雖漏未論以上開幫助一般
    洗錢之犯行及罪名，然此部分犯行與已聲請簡易判決處刑、
    移送併辦，並經本院論罪科刑之幫助詐欺取財犯行，有想像
    競合之裁判上一罪關係，自為聲請簡易判決處刑效力所及，
    本院自應併予審理。
  ㈢被告幫助他人實行詐欺取財、一般洗錢之犯罪行為，為幫助
    犯，應依刑法第30條第2項之規定減輕其刑。
三、撤銷改判之理由：原審以被告犯幫助詐欺取財罪罪證明確，
    予以論罪科刑，固非無見。惟查：
  ㈠被告除有原審判決所認定提供中小企銀帳戶、臺銀帳戶之存
    摺、提款卡及密碼予自稱「黃揚芳」之詐欺集團成員，並致
    告訴人彭渟允受騙而匯款至上開2帳戶之犯罪事實外，尚有
    檢察官移送併辦，並經本院認定為聲請簡易判決處刑效力所
    及之提供郵局帳戶存摺、提款卡及密碼予「黃揚芳」，並致
    告訴人陳建民受騙而匯款至上開帳戶之犯罪事實，原審未及
    審酌，尚有未洽。
  ㈡被告提供上開3帳戶之存摺、提款卡及密碼予詐欺集團成員
    ，告訴人2人受騙匯款至上開3帳戶後，旋遭詐欺集團成員提
    領完畢，以此方式製造金流之斷點，致無從追查前揭犯罪所
    得之去向，而掩飾或隱匿該犯罪所得，是被告所為亦構成刑
    法第30條第1項前段、洗錢防制法第14條第1項之幫助一般洗
    錢罪，並與經檢察官聲請簡易判決處刑、移送併辦之幫助詐
    欺取財罪為想像競合犯之裁判上一罪關係，而為聲請簡易判
    決處刑之效力所及，業如前述，原判決未審酌上情，漏未論
    以幫助一般洗錢罪，及漏未再依刑法第55條前段規定，從一
    重論以幫助一般洗錢罪，其認定事實及適用法條亦有未洽。
  ㈢準此，檢察官上訴意旨認原判決未及審酌被告提供郵局帳戶
    予「黃揚芳」，並致告訴人陳建民受騙而匯款之犯罪事實，
    亦及未於量刑時審酌此部分犯罪事實，且被告提供上開3帳
    戶之行為，應同時構成幫助詐欺及幫助一般洗錢罪，原判決
    漏未論以幫助一般洗錢罪而有不當，為有理由，則原判決既
    有上開認定事實、適用法條及量刑之可議之處，自應由本院
    予以撤銷改判。
四、本院審酌被告提供上開3帳戶之存摺、提款卡及密碼供他人
    非法使用，使詐欺集團成員藉此取得他人金融帳戶，並進而
    詐騙他人取得財物，助長他人犯罪風氣，並使詐欺集團成員
    得以逃避追緝，掩飾或隱匿詐欺取財之款項，對於社會秩序
    及正常交易安全造成危害；犯後仍否認犯行，且未與告訴人
    達成和解或賠償告訴人所受損害，惟其本身未實際參與詐欺
    取財、一般洗錢之犯行，責難性較小；兼衡其於偵查時自陳
    高職畢業之智識程度，以臨時工為業，月收入2萬餘元等一
    切情狀，量處如主文所示之刑，並諭知罰金易服勞役之折算
    標準。又被告所犯之罪並非最重本刑5年以下有期之罪，是
    縱本院判處有期徒刑5月，依刑法第41條第1項規定之反面解
    釋，亦不得易科罰金，附此敘明。
五、按犯第14條之罪，其所移轉、變更、掩飾、隱匿、收受、取
    得、持有、使用之財物或財產上利益，沒收之，洗錢防制法
    第18條第1項前段固有明文。然查，被告所為僅構成幫助犯
    一般洗錢罪，並非洗錢罪之正犯，其未參與移轉、變更、掩
    飾或隱匿之洗錢正犯行為，亦無證據顯示其有取得詐騙所得
    款項之財物或財產上利益，自無從依上開規定或依刑法第38
    條之1第1項宣告沒收，附此敘明。
據上論斷，應依刑事訴訟法第455條之1第1項、第3項、第371條
、第369條第1項前段、第364條、第299條第1項前段，判決如主
文。
本案經檢察官呂建興聲請簡易判決處刑及移送併辦，檢察官廖姵
涵到庭執行職務。
中　　華　　民　　國　 111　　年　　3 　　月　　3 　　日
                  刑事第五庭  審判長 法  官  林永村
 
                                     法  官  徐右家
 
                                     法  官  黃逸寧
以上正本證明與原本無異。
不得上訴。
中　　華　　民　　國　 111　　年　　3 　　月　　3 　　日
 　　　　　　　　　　　　　　　　　　書記官  葉玉芬
附錄法條：
中華民國刑法第339條第1項
意圖為自己或第三人不法之所有，以詐術使人將本人或第三人之
物交付者，處5年以下有期徒刑、拘役或科或併科50 萬元以下罰
金。
洗錢防制法第14條第1項
有第二條各款所列洗錢行為者，處7 年以下有期徒刑，併科新臺
幣5百萬元以下罰金。